臺灣臺中地方法院民事判決
111年度訴字第2341號
原      告  蘇家緯  

訴訟代理人  謝志揚律師
複  代理人  卓容安律師
            謝尚修律師
被      告  林雋庭  
訴訟代理人  許哲嘉律師
複  代理人  吳志浩律師
            廖國豪律師
上列被告因詐欺案件（110年度訴字第977號），原告提起刑事附
帶民事訴訟請求損害賠償事件（110年度附民字第559號），經本
院刑事庭裁定移送前來，本院於民國111年12月2日言詞辯論終結
，判決如下：
    主    文
被告應給付原告新臺幣伍佰柒拾壹萬柒仟參佰元，及民國一百一
十年六月八日起至清償日止，按年息百分之五計算之利息。
本判決第一項於原告以新臺幣壹佰玖拾壹萬元供擔保後，得假執
行。但被告如以新臺幣伍佰柒拾壹萬柒仟參佰元預供擔保，得免
為假執行。
    事實及理由
一、原告主張：被告明知暱稱「誌偉」、「KEVIN」、「林宇」
    、少年林○胤等人均為詐欺集團成員，竟為牟取不法利益，
    加入詐欺集團，擔任向車手收取贓款之車手頭。原告為蒐集
    虛擬貨幣USDT，於民國108年9月間，以USDT與美金1比1的價
    錢在網路上尋求賣家，一名於聊天軟體「Telegram」上暱稱
    為「林宇」之人，稱有虛擬貨幣USDT可賣給原告，雙方經3
    次交易取得原告信任後，林宇即向原告稱有189,000顆U-SDT
    虛擬貨幣，一顆價額以新臺幣（下同）30.25元賣給原告，
    雙方約定全部收取之交易金額為5,717,300元，因原告手頭
    上並無如此鉅額之現金，遂與訴外人林雅慧合資，由林雅慧
    自合作金庫商業銀行股份有限公司（下稱合作金庫銀行）提
    領480萬元予原告，原告從本身所有之國泰世華商業銀行股
    份有限公司（下稱國泰世華銀行）帳戶提領856,000元，再
    自行補貼現金61,300元，二人共合資5,717,300元，由原告
    出面與林宇進行交易，並相約於108年9月23日21時30分在臺
    中市○里區○○路000號「阿Q茶舍」進行交易，原告交付現金5
    ,717,300元予擔任取款車手之林○胤。嗣林○胤騎乘機車將贓
    款轉送至被告事前停放於臺中市○○區○○路00號旁巷內之車牌
    號碼0000-00自小客車（下稱系爭車輛）得逞。前開詐欺犯
    罪事實業經本院判決被告犯共同詐欺取財罪、處有期徒刑1
    年6月在案，林雅慧亦將受騙之480萬元債權轉讓予原告。為
    此，爰依民法第184條第1、2項、第185條第1項、第179條規
    定提起本訴。並聲明：如主文第1項所示。
二、被告則以：被告並未與林○胤合謀詐騙原告，亦未提供系爭
    車輛供放置贓款。且林○胤就有無事先聯絡被告前後供述不
    一，究將款項分2次或1次放置於被告之車上，與少年孫○馨
    所述不同；又少年劉○誠就有無跟林○胤一同至被告車輛旁放
    置現金等情，供述前後亦不一致。另林○胤於108年9月30日
    偵訊筆錄中雖證稱，曾與劉○誠騎車騎到被告住家樓下，因
    無法聯繫被告，便以通訊軟體Telegram聯絡「誌偉」，誌偉
    指示將錢放被告車上，惟從林○胤遭扣案之手機中並未發現
    上開對話內容。再者，林○胤、劉○誠固均證稱兩次款項均收
    到後才一起放到被告後車廂，且放置時錢是裝在林○胤帶去
    之一個黑色後背包及一個牛皮紙袋云云，惟依原告於少年法
    庭109年1月16日訊問時證稱，其係與被告對話，打開包包拿
    錢跟牛皮紙袋交給被告，清點確認數額後，因為被告包包塞
    不下所有現金，才把牛皮紙袋交給劉○誠等語，足知林○胤帶
    去的1個黑色後背包及原告交付之1個牛皮紙袋所裝款項，僅
    係原告被騙交付之款項，被害人張育銓被騙之款項未在其中
    ，與林○胤、劉○誠上開所述不符。另被告並未參與林○胤與
    上手Joker之對話，豈能將他人之間與被告有關之對話內容
    逕認定為真實。況且，依林○胤於108年9月30日偵訊時所述
    ，可知在本案之前，林○胤未曾受「誌偉」之人指示，將交
    易虛擬貨幣所取得之金錢放置在被告車內，卻於與上手Joke
    r對話中表示「好，我是錢都先收到，然後放在雋庭的車上
    嗎」等語，與事理有違。又林○胤於108年9月23日晚上係先
    向被害人張育銓收取購買虛擬貨幣之款項，相隔約1小時後
    ，始再向原告收取款項，亦與林○胤與上手Joker通話內容不
    符。基上，本件並無確切之證據足證被告有罪，刑事判決認
    事用法確有諸多違誤之處，自不足率爾執此逕認被告涉有原
    告主張之侵權情節等語，資為抗辯。並聲明：(一)原告之訴
    駁回。(二)如受不利判決，願供擔保，請准免為假執行。
三、得心證之理由：
(一)原告主張暱稱「誌偉」、「KEVIN」、「林宇」、少年林○胤
    等人均為詐欺集團成員。108年9月間原告於網路上尋求U-SD
    T虛擬貨幣賣家，一名於聊天軟體「Telegram」上暱稱為「
    林宇」之人，稱有虛擬貨幣USDT可賣給原告，雙方經3次交
    易後，林宇與原告約定以5,717,300元交易189,000顆USDT虛
    擬貨幣，原告遂與林雅慧合資，由林雅慧自合作金庫銀行提
    領480萬元予原告，原告則從所有之國泰世華銀行帳戶提領8
    56,000元，再自行補貼現金61,300元，2人合計出資5,717,3
    00元，由原告出面與交易，並相約於108年9月23日21時30分
    在臺中市○里區○○路000號「阿Q茶舍」進行交易，原告交付
    現金5,717,300元予擔任取款車手之林○胤，林○胤於取得款
    項後，騎乘機車將贓款轉送至被告停放於臺中市○○區○○路00
    號旁巷內之系爭車輛內，及林雅慧已將受騙之480萬元債權
    已轉讓予原告等情，業據提出起訴書、債權讓與契約書等件
    為證，復有本院110年度訴字第977號刑事判決、臺灣高等法
    院臺中分院111年度上字第2015號刑事判決在卷可稽（見附
    民卷第13至19頁、本院卷第125頁、第21至38頁、第143至15
    3頁），並經本院調取上開刑事卷宗核閱無訛，亦為被告所
    不爭執，應堪信為真實。
(二)按刑事訴訟判決所認定之事實，固非當然有拘束民事訴訟判
    決之效力，但民事法院調查刑事訴訟原有之證據，而斟酌其
    結果以判斷事實之真偽，並於判決內記明其得心證之理由，
    即非法所不許（最高法院49年度台上字第929號判決意旨參
    照）。是刑事訴訟所調查之證據，及刑事訴訟判決所認定之
    事實，並非當然有拘束民事訴訟之效力，然法院依自由心證
    判斷事實之真偽時，所斟酌之辯論意旨及調查證據之結果，
    非不得參酌刑事認定之事實及已調查之證據以為據。據此，
    本院自得調查刑事事件中原有之證據，斟酌其結果以判斷本
    件事實。經查：
  ⒈依少年林○胤於警詢中陳稱：伊和劉○誠及伊女朋友孫○馨一起
    於108年9月23日21時30分許，前往臺中市○里區○○路0段000
    號前向乙○○收錢；當時我們在旁邊的停車場，被害人給我們
    一個黑色的包包交給我們，因為伊包包裝不下，所以跟劉○
    誠將包包分成2包，劉○誠有拿1個牛皮紙袋，伊拿另1個黑色
    包包；是一個叫誌偉的人叫伊去拿的；伊將贓款放在臺中市
    ○○區○○路00號旁邊巷子裡，有1台黑色馬自達的後車廂內，
    都是由甲○○去收錢等語（見臺灣臺中地方檢察署109年度少
    連偵字第455號卷，下稱455號卷第117、118頁）。少年劉○
    誠於警詢中陳稱：伊與林○胤及林○胤女友於108年9月23日21
    時30分許，前往臺中市○里區○○路0段000號前向乙○○收錢；
    當時被害人是將贓款分裝成2份，1個裝入黑色後背包，1個
    用牛皮紙袋裝，而伊是拿牛皮紙袋裝的贓款；伊知道裡面是
    裝新臺幣；當時被害人交付贓款時有打開來讓我們確認；因
    為林○胤包包裝不下要伊幫他拿牛皮紙袋；之後伊將牛皮紙
    袋放入機車後車廂内，前往霧峰區林森路38號的麥當勞，之
    後伊跟林○胤分別將牛皮紙袋與黑色後背包放入停放一旁黑
    色馬自達（馬6）後車廂内，當時後車箱並沒有上鎖等語（
    見455號卷第136、137頁）。少年孫○馨於警詢中陳稱：伊與
    林○胤、劉○誠於108年9月23日21時30分許，在臺中市○里區○
    ○路0段000號前向乙○○收錢；當時係林○胤使用黑背包裝入該
    款項、劉○誠持牛皮紙袋裝入該款項；被害人是背黑色背包
    拿錢拿出來給林○胤所持的黑色後背包中，並將牛皮紙袋給
    劉○誠；伊知道黑色背包、牛皮紙袋内裝新臺幣；伊當時稍
    微有看到，被害人從黑背包拿出來放入林○胤黑背包中時伊
    有看到。牛皮紙袋伊不是很確定，但感覺裡面是錢；伊離開
    的時候給林○胤載，我們將黑色背包放在機車置物箱中，劉○
    誠也將牛皮紙袋放在車廂，我們就前往霧峰區（詳細地址不
    確定），有一台黑色的老轎車（廠牌不清楚），當時那台車
    的後車廂有合起來但是沒有上鎖，誰打開的伊不確定，林○
    胤就將黑色背包的錢放入那台車的後車廂中、劉○誠將牛皮
    紙袋直接放入那台車的後車廂中，之後我們就離開了等語（
    見455號卷第144、145頁），則3名少年上開所述互核相符，
    亦與渠等在少年事件開庭所述相同（見臺灣臺中地方檢察署
    109年度偵字第7054號卷，下稱7054號卷第263至277頁）。
　⒉又少年林○胤於偵查中陳稱：被害人張育詮、蘇家瑋收的款項
    ，伊不知道何人拿去，但上面的人（誌偉）及甲○○都有說「
    收到了」；伊有看過甲○○前往取款，但不是本次。有一次是
    在麥當勞的廁所把錢交給甲○○，是面交的，甲○○點完錢，只
    跟伊說「金額正確」就走了。而印象中約在108年9月中左右
    ，甲○○說有一個關於比特幣交易的工作，看我們要不要工作
    ，沒有風險，如果出事的話，會有人保我們出來，伊說「再
    考慮」，之後甲○○就把我們拉到微信的群組内，伊記得第一
    次係甲○○指派提款的地點、金額、時間，之後都是誌偉指派
    的。但微信紀錄後來都被甲○○刪了；伊記得甲○○有講過他錢
    都放在家裡，錢是要交給上頭的，但伊不知道上頭是誰，好
    像是「誌偉」，因為他的上頭是在賣比特幣的；伊拿到錢後
    ，伊跟劉○誠騎車騎到甲○○住家樓下，伊用微信聯絡甲○○，
    他暱稱叫「錢」。但當時伊已經被他刪除好友，無法聯繫上
    他，就用telegarm聯絡绰號叫「誌偉」的人，有聯繫上，伊
    說錢放哪，因為伊沒有聯繫上甲○○，誌偉就說放甲○○的車上
    就好了。伊就把上開款項放在甲○○車子的後車廂；甲○○的車
    號係9706-FY；當時沒有鎖，誌偉有叫伊去看有沒有鎖。伊
    將錢放在甲○○車上後，還有與甲○○聯繫，伊跟他說已經放好
    了；係甲○○邀伊加入詐欺集團等語。與其於少年法庭中陳稱
    ：放在一輛馬自達的貨車廂，該車是甲○○，他也是該集團的
    車手，錢都是放在他車上等語相符（見7054號卷第191、192
    、229頁，臺灣臺中地方檢察署108年度他字第8598號卷，下
    稱8598號卷第143、144頁）。
　⒊再依林○胤於刑事事件審理中證稱：108年9月23日晚上第1次
    是晚上8點30分在霧峰區林森路38號前，第2次是同日晚上9
    時30分在大里國光路二段190號前，當天晚上好像是甲○○的
    朋友找伊去那裡跟人拿錢，聯絡人名稱是「誌偉」，用通訊
    軟體Telegram，跟伊講地址、要收的金額、時間，還有要拿
    錢的對象特徵；劉○誠、伊女朋友孫○馨有陪伊去；拿錢之後
    拿到甲○○有一台黑色馬自達的後車廂；伊忘記是甲○○還是「
    誌偉」跟伊講把錢放在甲○○的馬自達後車廂等語。劉○誠於
    於刑事事件審理中證稱：伊陪林○胤到車子停放處，林○胤有
    先把錢放到後車廂，當時伊還在場，因為伊那時候還沒把牛
    皮紙袋交給他；伊有看到林○胤把錢放到上開黑色車子的後
    車廂内等語，亦與渠等於警詢、偵查中所述大致相符（見本
    院110年度訴字第977號卷第233至252頁）。
　⒋復有監視錄影畫面拍攝被告至系爭車輛拿取黑色背包及系爭
    車輛之照片、林○胤提出之對話紀錄、被告照片在卷可參（
    見7054號卷第43至48頁、第165至173頁、8598號卷第41至46
    頁），再由被告於偵查中自陳系爭車輛皆係由其使用（見70
    54號卷第143頁），顯見原告交付林○胤、劉○誠之款項，確
    係由林○胤、劉○誠依詐欺集團成員指示，放置於被告使用之
    系爭車輛，又衡諸常情，林○胤與被告既為舊識，復無宿怨
    ，應無無端指控被告之動機，且被告苟非詐欺集團成員，暱
    稱「誌偉」之人怎可能將詐騙所得鉅款放置於被告車內，基
    上，堪認被告確為詐欺集團成員，並協助詐欺集團取得原告
    遭騙之款項。
(三)被告雖以前詞置辯。惟依一般經驗法則，當事人就同一事實
    ，反覆接受不同人之訊問，於各次訊問時，是否均能作精確
    的陳述，因受訊問人主觀上所具備記憶及描述事物的能力而
    有不同，甚至與訊問者訊問之方式、態度及受訊問人臨場之
    情緒亦有關聯，其陳述再透過不同紀錄人員之紀錄，在筆錄
    的記載上呈現若干差異，亦屬無可避免，故縱林○胤、劉○誠
    、孫○馨就上開枝微末節，前後所述略有不合，或有因時間
    經過而遺忘或出現記憶錯誤之情事，惟其所述收取及交付金
    錢之主要事實，既無二致，自不得遽以其證言細微部分前後
    有不符之處，而不予採信。
(四)再按因故意或過失，不法侵害他人之權利者，負損害賠償責
    任。故意以背於善良風俗之方法，加損害於他人者亦同；數
    人共同不法侵害他人之權利者，連帶負損害賠償責任，民法
    第184條第1項、第185條第1項前段分別定有明文。又按債權
    人得將債權讓與於第三人；債權之讓與，非經讓與人或受讓
    人通知債務人，對於債務人不生效力。但法律另有規定者，
    不在此限。受讓人將讓與人所立之讓與字據提示於債務人者
    ，與通知有同一之效力，民法第294條第1項本文、第297條
    第1、2項亦有明文。本件被告於詐欺集團擔任車手頭，協助
    詐欺集團收取原告及林雅慧遭詐騙款項，業經本院認定如上
    ，顯係故意以不法手段侵害原告及林雅慧之財產權，並以故
    意背於善良風俗之方法，加損害於原告及林雅慧，而林雅慧
    對被告之損害賠償債權，業經讓與原告，有原告提出之債權
    讓與契約書在卷可佐，原告並以民事陳報狀將債權讓與之事
    通知被告，是依上開規定，原告請求被告賠償原告5,717,30
    0元，即屬有據。
(五)末按給付無確定期限者，債務人於債權人得請求給付時，經
    其催告而未為給付，自受催告時起，負遲延責任。其經債權
    人起訴而送達訴狀，或依督促程序送達支付命令，或為其他
    相類之行為者，與催告有同一之效力。民法第229條第2項定
    有明文。又遲延之債務，以支付金錢為標的者，債權人得請
    求依法定利率計算之遲延利息。但約定利息較高者，仍從其
    約定利率。應付利息之債務，其利率未經約定，亦無法律可
    據者，週年利率為百分之5。民法第233條第1項、第203條亦
    有明文。原告對被告之損害賠償債權，核屬無確定期限之給
    付，既經原告提起本訴，且起訴狀繕本已於111年6月7日送
    達被告，有本院送達證書在卷可稽（見附民卷第21、23頁）
    ，被告迄未給付，自應負遲延責任。是原告請求被告自111
    年6月8日起至清償日止，按年息百分之5計算之法定遲延利
    息，自屬有據。
四、綜上所述，原告依侵權行為、債權讓與之法律關係，請求被
    告給付5,717,300元，及自111年6月8日起至清償日止，按年
    息百分之5計算之利息，為有理由，應予准許。至於原告另
    依民法第179條規定為本件之請求，核屬請求權競合，毋庸
    贅述，附此敘明。
五、兩造均陳明願供擔保，請准宣告假執行或免為假執行，核無
    不合，應予准許，爰分別酌定相當之擔保金額宣告之。
六、本件事證已臻明確，兩造其餘攻擊、防禦方法及所提出之各
    項證據資料，經審酌後，均與判決結果不生影響，爰不逐一
    論述，附此敘明。
七、本件係原告提起刑事附帶民事訴訟，經本院刑事庭依刑事訴
    訟法第504條第1項規定裁定移送前來，依同條第2項之規定
    ，免納裁判費，復於民事審理期間亦未增加其他訴訟費用之
    支出，自無須為訴訟費用負擔之諭知，併此敘明。
八、假執行之依據：民事訴訟法第390條第2項、第392條第2項。
中　　華　　民　　國　　111 　年　　12　　月　　16　　日
                  民事第六庭    法  官  楊雅婷
正本係照原本作成。
如對本判決上訴，須於判決送達後20日內向本院提出上訴狀。如
委任律師提起上訴者，應一併繳納上訴審裁判費。
中　　華　　民　　國　　111 　年　　12　　月　　16　　日
                                書記官  謝其任